---
title: 'Indusketa dialektometrian'
output:
  revealjs::revealjs_presentation:
    theme: white # serif solarized moon night black league 
    highlight: pygments
    # transition: fade
    # incremental: true
    center: true
    progress: true
---

<style>
.slide-background:first-child {
  background-color: #766860;
}
</style>

```{r setup, include=FALSE}
knitr::opts_chunk$set(echo = FALSE)
```

```{css}
<style>
 .col2 {
  columns: 2 200px;
  -webkit-columns: 2 200px;
  -moz-columns: 2 200px
 }
 .col3 {
  columns: 3 100px;
  -webkit-columns: 3 100px;
  -moz-columns: 3 100px
 }
 
</style>

<style>
 .colum-left {
  float: left;
  width 33%;
  text-align: left;
 }
 .colum-center {
  display: inline-block;
  width 33%;
  text-align: center;
 }
 .colum-right {
  float: right;
  width 33%;
  text-align: center;
 }
</style>
```

```{r egokitu, message=FALSE}
require(factoextra)
require(FactoMineR)
require(diaMeasures)
require(fastDummies)
require(plot3D)
require(reshape2)
require(scales)
require(scatterplot3d)
require(rgdal)
require(sp)
require(RColorBrewer)
require(rgl)

# require(gridExtra)
# require(leaflet)
# require(reshape2)
# require(rgl)

## Datuak sartu
dtk.brcz <- read.table('data/raw/bourciez-taulazabalduan-b.csv', sep = ',', header = T)
names(dtk.brcz) <- read.table('data/raw/bourciez-taulazabalduan-b.csv', sep = ',', stringsAsFactors = F)[1,]
row.names(dtk.brcz) <- dtk.brcz[,1] 
dtk.brcz <- dtk.brcz[,-1]
# NA gehiegi daukaz Hendaiak
dtk.brcz <- dtk.brcz[-which(row.names(dtk.brcz)=="Hendaia"),]

## Mapa Sartu
mapi <- suppressMessages(readOGR('data/maps/EH_Udalerriak-Barri/udalerriak_EH_berriaB.shp', verbose = FALSE))

# Koloreak esleitu
cols <- brewer.pal(8, 'Set1')

```

## Nondik nora  {data-background=#0061a9}

<div class="col3">
<div class="column-left">
> - Oinarrizkoak
> - Interpretazioa
> - Goebl-en analisiak
</div>

<div class="column-center">
> - Dimentsio Anitzetako Analisia
> - MCA. Elementuei datxekien analisia
</div>

<div class="column-right">
> - MDS
> - MDS eta MCA
</div>
</div>

# Oinarrizkoak  {data-background=#dddddd}

## {data-background=#dddddd}

```{r inor, echo=FALSE}
##  Inor izenordain zehaztugabea 

mapi@data$inor <- NA

for(i in row.names(dtk.brcz)){
        # print(i)
        mapi@data[mapi@data$IZ_EUSKAL==i, 'inor'] <- as.character(dtk.brcz[i, '\"Inor\" izenordain zehaztugabea'])
}
mapi@data$inor <- factor(mapi@data$inor)
# mapi@data$inor[is.na(mapi@data$inor)] <- 1
##

plot(mapi, col=ifelse(is.na(mapi@data$inor), 1, cols[as.numeric(mapi@data$inor)]),
     main = 'Inor emateko moduak Bourciezen datuetan')
# mapi@data$inor <- factor(mapi@data$inor, levels = levels(dtk.brcz$inor))
legend("bottomleft",
       legend = levels(mapi@data$inor),
       title = 'formak',
       col = cols[1:length(levels(mapi@data$inor))],
       pch = 20)
```

##  {data-background=#dddddd}

```{r zarata, echo=FALSE}
# par(mfrow = c(2,2))
mapi@data$bruit <- NA

for(i in row.names(dtk.brcz)){
        # print(i)
        mapi@data[mapi@data$IZ_EUSKAL==i, 'bruit'] <- dtk.brcz[i, "bruit"]
}

#

plot(mapi, col=ifelse(is.na(mapi@data$bruit), 1, cols[as.numeric(mapi@data$bruit)]),
     main = 'Frantsesezko bruit emateko moduak Bourciezen datuetan')
mapi@data$bruit <- factor(mapi@data$bruit, levels = levels(dtk.brcz$bruit))
legend("bottomleft",
       legend = levels(mapi@data$bruit),
       title = 'Formak',
       col = cols[1:length(levels(mapi@data$bruit))],
       pch = 20)
# par(mfrow = c(1,1))
```

##  {data-background=#dddddd}

```{r bait, echo=FALSE}
# par(mfrow = c(2,2))
mapi@data$bait<- NA

for(i in row.names(dtk.brcz)){
        # print(i)
        mapi@data[mapi@data$IZ_EUSKAL==i, 'bait'] <- dtk.brcz[i, 18]
}

#

plot(mapi, col=ifelse(is.na(mapi@data$bait), 1, cols[as.numeric(mapi@data$bait)]),
     main = '\"bait\" Bourciezen datuetan')
mapi@data$bait <- factor(mapi@data$bait, levels = levels(dtk.brcz[,18]))
legend("bottomleft",
       legend = levels(mapi@data$bait),
       title = 'Formak',
       col = cols[1:length(levels(mapi@data$bait))],
       pch = 20)
# par(mfrow = c(1,1))
```

##  {data-background=#CCCCCC}

```{r auzia, echo=FALSE}
# par(mfrow = c(2,2))
mapi@data$au.ai <- NA

for(i in row.names(dtk.brcz)){
        # print(i)
        mapi@data[mapi@data$IZ_EUSKAL==i, 'au.ai'] <- dtk.brcz[i, 17]
}

#

plot(mapi, col=ifelse(is.na(mapi@data$au.ai), 1, cols[as.numeric(mapi@data$au.ai)]),
     main = '\"au>ai\" aldaketa \'auzo\' moduko hitzetan Bourciezen datuetan')
mapi@data$au.ai <- factor(mapi@data$au.ai, levels = levels(dtk.brcz[, 17]))
legend("bottomleft",
       legend = levels(mapi@data$au.ai),
       title = 'Formak',
       col = cols[1:length(levels(mapi@data$au.ai))],
       pch = 20)
# par(mfrow = c(1,1))
```


##  {data-background=#BBBBBB}

```{r mahainea, echo=FALSE}
# par(mfrow = c(2,2))
mapi@data$mahai <- NA

for(i in row.names(dtk.brcz)){
        # print(i)
        mapi@data[mapi@data$IZ_EUSKAL==i, 'mahai'] <- dtk.brcz[i, 26]
}

#

plot(mapi, col=ifelse(is.na(mapi@data$mahai), 1, cols[as.numeric(mapi@data$mahai)]),
     main = '\"Mahai\" hitzaren aldaerak')
mapi@data$mahai <- factor(mapi@data$mahai, levels = levels(dtk.brcz[, 26]))
legend("bottomleft",
       legend = levels(mapi@data$mahai),
       title = 'Formak',
       col = cols[1:length(levels(mapi@data$mahai))],
       pch = 20)
# par(mfrow = c(1,1))
```


##  {data-background=#999999}

```{r leiho, echo=FALSE}
# par(mfrow = c(2,2))
mapi@data$leiho <- NA

for(i in row.names(dtk.brcz)){
        # print(i)
        mapi@data[mapi@data$IZ_EUSKAL==i, 'leiho'] <- dtk.brcz[i, 25]
}

#

plot(mapi, col=ifelse(is.na(mapi@data$leiho), 1, cols[as.numeric(mapi@data$leiho)]),
     main = '\"leiho\" hitzaren aldaerak')
mapi@data$leiho <- factor(mapi@data$leiho, levels = levels(dtk.brcz[, 25]))
legend("bottomleft",
       legend = levels(mapi@data$leiho),
       title = 'Formak',
       col = cols[1:length(levels(mapi@data$leiho))],
       pch = 20)
# par(mfrow = c(1,1))
```


##  {data-background=#555555}

```{r ü, echo=FALSE}
# par(mfrow = c(2,2))
mapi@data$ü <- NA

for(i in row.names(dtk.brcz)){
        # print(i)
        mapi@data[mapi@data$IZ_EUSKAL==i, 'ü'] <- dtk.brcz[i, 36]
}

#

plot(mapi, col=ifelse(is.na(mapi@data$ü), 1, cols[as.numeric(mapi@data$ü)]),
     main = '\"ü/u\" soinua \'guti\' hitzean')
mapi@data$ü <- factor(mapi@data$ü, levels = levels(dtk.brcz[, 36]))
legend("bottomleft",
       legend = levels(mapi@data$ü),
       title = 'Formak',
       col = cols[1:length(levels(mapi@data$ü))],
       pch = 20)
# par(mfrow = c(1,1))
```



##  {data-background=#111111}

```{r zegoelarik, echo=FALSE}
# par(mfrow = c(2,2))
mapi@data$zegoelarik <- NA

for(i in row.names(dtk.brcz)){
        # print(i)
        mapi@data[mapi@data$IZ_EUSKAL==i, 'zegoelarik'] <- dtk.brcz[i, 43]
}

#

plot(mapi, col=ifelse(is.na(mapi@data$zegoelarik), 1, cols[as.numeric(mapi@data$zegoelarik)]),
     main = '\"zegoelarik/u\" soinua \'guti\' hitzean')
mapi@data$zegoelarik <- factor(mapi@data$zegoelarik, levels = levels(dtk.brcz[, 43]))
legend("bottomleft",
       legend = levels(mapi@data$zegoelarik),
       title = 'Formak',
       col = cols[1:length(levels(mapi@data$zegoelarik))],
       pch = 20)
# par(mfrow = c(1,1))
```



# Distantzi matrizeak {data-background=#f9f9c5}

## Distantziak <br> formen artean Vs lemen artean {data-background=#ece2c6}

<div class="col3"> 
<div class="column-left">

transkripzioen arteko distantziak

*aita > aitta > atta > atxa > atxe*

</div>
<div class="column-center">
ala
</div>
<div class="column-right">

elementu bakanen identifikazioa

*amama > amatxi > amona > amandrea*

</div>
</div>

##  {data-background=#cbcba1}

<small>
```{r distantziak, warning=FALSE}
## Datuen prestaketa
dtk.tnp <- cbind(herria = row.names(dtk.brcz), dtk.brcz)
names.bcrz <- names(dtk.tnp)

dtk.bcrz.luze <- melt(dtk.tnp, id.vars = 'herria', variable.name = 'erantzunak')
d.brcz <- as.dist(diaMeasures::diaMeasure(data = dtk.bcrz.luze, 
                                  formula = herria~erantzunak, 
                                  value.var = 'value',
                                  measure = 'iri',
                                  binaryIndex = 'dice'))

dx <- as.matrix(d.brcz)[1:10,1:10]
row.names(dx) <- row.names(dtk.brcz)[1:10]
knitr::kable(dx, col.names = row.names(dtk.brcz)[1:10], row.names = T, digits = 2)

```
</small>


##  {data-background=#cbcba1}

```{r dendograma, warning=FALSE}
hc <- hclust(d.brcz, 
            method = 'ward.D2')
plot(hc , 
     labels = row.names(dtk.brcz),
     cex = 0.7,
     main = 'Multzokatze determinista',
     sub = 'Warden araberakoa')
rect.hclust(tree = hc, k = 3, border = 2)

```

##  {data-background=#cbcba1}

```{r mapa.ward.D2}
kutri <- cutree(hc, k = 3)

mapi@data$ward2 <- NA

for(i in row.names(dtk.brcz)){
        # print(i)
        mapi@data[mapi@data$IZ_EUSKAL==i, 'ward2'] <- kutri[i]
}

#
plot(mapi, col=ifelse(is.na(mapi@data$ward2), 1, cols[as.numeric(mapi@data$ward2)]),
     main = 'Multzokatze determinista', sub = 'Gutxieneko barne bariantza')
# mapi@data$ward2 <- factor(mapi@data$ward2, levels = levels(dtk.brcz[, 17]))
legend("bottomleft",
       legend = c('a', 'b', 'c'),
       title = 'Multzoak',
       col = cols[1:3],
       pch = 20)
```

## {data-background=#9f9e7f} 

```{r mapa.complete}
i <- "complete"
hx <- hclust(d.brcz, method = i)
kutrix <- cutree(hx, k= 3)
  for(j in row.names(dtk.brcz)){
        # print(i)
        mapi@data[mapi@data$IZ_EUSKAL==j, i] <- kutrix[j]
  }
plot(mapi, col=ifelse(is.na(mapi@data[,i]), 1, cols[as.numeric(mapi@data[,i])]),
     main = 'Multzokatze determinista', sub = i)

```

## {data-background=#9f9e7f} 

```{r mapa.average}
i <- "average"
hx <- hclust(d.brcz, method = i)
kutrix <- cutree(hx, k= 3)
  for(j in row.names(dtk.brcz)){
        # print(i)
        mapi@data[mapi@data$IZ_EUSKAL==j, i] <- kutrix[j]
  }
plot(mapi, col=ifelse(is.na(mapi@data[,i]), 1, cols[as.numeric(mapi@data[,i])]),
     main = 'Multzokatze determinista', sub = i)
```

## {data-background=#9f9e7f} 

```{r mapa.single}
i <- "single"
hx <- hclust(d.brcz, method = i)
kutrix <- cutree(hx, k= 3)
  for(j in row.names(dtk.brcz)){
        # print(i)
        mapi@data[mapi@data$IZ_EUSKAL==j, i] <- kutrix[j]
  }
plot(mapi, col=ifelse(is.na(mapi@data[,i]), 1, cols[as.numeric(mapi@data[,i])]),
     main = 'Multzokatze determinista', sub = i)
```

## {data-background=#9f9e7f} 

```{r war.d.mapa}
i <- "ward.D"
hx <- hclust(d.brcz, method = i)
kutrix <- cutree(hx, k= 3)
  for(j in row.names(dtk.brcz)){
        # print(i)
        mapi@data[mapi@data$IZ_EUSKAL==j, i] <- kutrix[j]
  }
plot(mapi, col=ifelse(is.na(mapi@data[,i]), 1, cols[as.numeric(mapi@data[,i])]),
     main = 'Multzokatze determinista', sub = i)
```

---

---

---


# Eskalatze Dimentsio Anitza

# MDS

##  {data-background=#ffbfc6}


```{r mds.2d}
## MDS
mds.bcrz <- cmdscale(d.brcz, k = 3)
```

```{r}
## Koloreak
col.mds <- rgb(rescale(1-mds.bcrz[,], to = c(0, 1)))
```

```{r}
## Irudiak ---------------------------
## 2D
plot(mds.bcrz[,1:2], col = col.mds, pch = 20, cex = 2.5)
text(mds.bcrz[,1:2], labels = row.names(mds.bcrz), col = 'gray40', cex = 0.7)
```

# 3D (MDS)  {data-background=#fdddca}

##  {data-background=#fdddca}

```{r mds.3d, fig.width=8, fig.height=8}
# MDS 3D
x <- mds.bcrz[,1]
y <- mds.bcrz[,2]
z <- mds.bcrz[,3]

col.mds <- rescale(1-mds.bcrz[,], to = c(0, 1))

sct3d <- scatterplot3d(x,
                       y,
                       z,
                       color = rgb(col.mds),
                       pch = 19,
                       type = 'h', # c('p', 'h', 'l')
                       # main = "Arratiako hizkerak eta batua 3D errepresantazioan",
                       xlab = 'MDS-1',
                       ylab = 'MDS-2',
                       zlab = 'MDS-3')
s3d.coords <-sct3d$xyz.convert(x,y,z)
text(s3d.coords$x,
     s3d.coords$y,
     labels = row.names(mds.bcrz),
     col = 'gray40',
     cex = 0.7,
     pos = 4)
title(main = 'Bourciezen datuen esklatze multidimentsionala (MDS)', 
      sub = 'RIV distantzia jaccard indizearekin erabilita')
```

### ... eta interaktiboki  {data-background=#ebe1c9}

```{r mds.3d.interak, fig.width=10, fig.height=10, fig.align='center', fig.cap='MDS 3D interaktiboa'}
try(rgl.close(), silent = TRUE)
plot3d(x, y, z, 
       xlab = "x", ylab = "y", zlab = "z", type = 's',
          pch = 20, 
          size = 1,
       col = rgb(col.mds)
       ) 
rgl.texts(x = x,
       y = y,
       z = z,
       text = row.names(mds.bcrz),
       col = 'grey20',
       cex = 1,
       add = T)
# aspect3d("iso")
# Change view
view3d(theta = 30, phi = -40, zoom = 0.5)
rglwidget()
```

## Mapan 3D  {data-background=#ece2c6}

Aurreko errepresentazioko dimentsioak koloreetan ere egin dira, horietxek, koloreen araberako irudikapenak maparatu daitezke, dagozkien herrien arabera koloreak emanaz; horixe egiten da hurrengo mapan.

```{r mds.mapa}
df <- data.frame(cbind(mds.bcrz, col.mds))

mapi@data$col.mds.r <- 0
mapi@data$col.mds.g <- 0
mapi@data$col.mds.b <- 0

for(i in row.names(df)){
        # print(i)
        mapi@data[mapi@data$IZ_EUSKAL==i, "col.mds.r"] <- df[i, 4]
        mapi@data[mapi@data$IZ_EUSKAL==i, "col.mds.g"] <- df[i, 5]
        mapi@data[mapi@data$IZ_EUSKAL==i, "col.mds.b"] <- df[i, 6]
        
}

plot(mapi, col = rgb(mapi@data$col.mds.r,
                     mapi@data$col.mds.g,
                     mapi@data$col.mds.b),
     main = 'Bourciezen datuen esklatze multidimentsionala (MDS) maparatuta')
legend("bottomleft",
       legend = c('1. MDS dim', '2. MDS dim', '3. MDS dim'),
       title = 'MDS dimentsioak',
       col = c(2:4),
       pch = 20)
```


## Slide with Bullets {data-background=#B22222}

- Bullet 1
- Bullet 2
- Bullet 3

## Slide with R Code and Output {data-background=#DC143C}